臺灣高等法院刑事判決
108年度上訴字第4258號
上  訴  人  
即  被  告  許廷傑  


指定辯護人  本院公設辯護人戴遐齡
上列上訴人因違反毒品危害防制條例案件，不服臺灣新北地方法
院108年度訴字第298號，中華民國108年10月30日第一審判決（
起訴案號：臺灣新北地方檢察署108年度偵字第772號），提起上
訴，本院判決如下：
    主  文
上訴駁回。
    事  實
一、許廷傑前因違反毒品危害防制條例案件，經臺灣桃園地方法
    院（下稱桃園地院）以100 年度矚訴字第30號判決判處有期
    徒刑1 年4 月（共2 罪），應執行有期徒刑1 年8 月，並經
    本院以101 年度上訴字第1803號判決駁回上訴，再經最高法
    院以102年度台上字第1817號判決駁回上訴確定。再因轉讓
    第三級毒品案件，經桃園地院以102 年度桃簡字第1490號判
    決判處有期徒刑3 月確定，上揭各罪經桃園地院以103 年度
    聲字第1754號裁定定應執行刑有期徒刑1 年10月確定，於民
    國103 年7 月25日縮短刑期假釋出監並付保護管束，甫於10
    3 年10月18日保護管束期滿，假釋未經撤銷而視為徒刑執行
    完畢。詎其仍不知悔改，明知4-甲基甲基卡西酮、硝甲西泮
    、氯甲基卡西酮為第三級毒品，不得販賣，竟與真實姓名年
    籍不詳、綽號「打手」，自稱「洪明揚」之成年人（下稱「
    洪明揚」）及「小寶」之成年販毒者，共同意圖營利並基於
    販賣第三級毒品之犯意聯絡，由「洪明揚」於107 年12月14
    日某時許，使用微信通訊軟體，以暱稱「無所謂」在「雙北
    走透透可廣」之公開群組內，發布「彩色惡魔水果口味」之
    販賣第三級毒品之訊息，適有臺北市政府警察局大同分局（
    下稱大同分局）員警執行網路巡邏勤務時發覺有異，即與「
    洪明揚」聯繫，並佯稱欲向其購買毒品，雙方議定以新臺幣
    （下同）8,000 元之代價交易含有上揭第三級毒品成分之汽
    水包20包後，由「小寶」（原判決誤載為「洪明揚」，應予
    更正）將含有上揭第三級毒品成分之汽水包20包交予許廷傑
    ，由許廷傑於107 年12月14日晚間8 時57分許，前往新北市
    ○○區○○○路00號前，交付含有上揭第三級毒品成分之汽水包2
    0包予喬裝買家之員警，在許廷傑欲向員警收取毒品對價時
    ，遭員警表明身分當場查獲而未遂，並扣得含有上揭第三級
    毒品成分之汽水包20包（驗前淨重共計170.81公克，取樣1.
    04公克鑑驗用罄，驗餘淨重共計169.77公克）、行動電話1
    支（含門號0000000000號SIM 卡1 張），始悉上情。
二、案經大同分局報請臺灣新北地方檢察署（下稱新北地檢署）
    檢察官偵查起訴。    
    理  由
壹、程序方面
    按被告以外之人於審判外之陳述，雖不符刑事訴訟法第159
    條之1 至第159 條之4 之規定，而經當事人於審判程序同意
    作為證據，法院審酌該言詞陳述或書面陳述作成時之情況，
    認為適當者，亦得為證據；又當事人、代理人或辯護人於法
    院調查證據時，知有刑事訴訟法第159 條第1 項不得為證據
    之情形，而未於言詞辯論終結前聲明異議者，視為有前項之
    同意，刑事訴訟法第159 條之5 定有明文。經查，檢察官、
    上訴人即被告許廷傑（下稱被告）及指定辯護人於本院審
    判程序時就證據能力均表示沒有意見（本院卷第61、62頁）
    ，供述證據部分視為同意作為證據，本院審酌各該證據作成
    或取得時狀況，並無顯不可信或違法取得等情況，且經本院
    依法踐行證據調查程序並認為適當，而有證據能力；其餘資
    以認定本案犯罪事實之非供述證據，亦查無違反法定程序取
    得之情形，依刑事訴訟法第158 條之4 之反面解釋，亦有證
    據能力。
貳、實體方面
一、上揭犯罪事實，業據被告於警詢、偵查、原審及本院審理時
    均坦承不諱（新北地檢署108 年度偵字第772 號卷第15至21
    、107至109、原審卷第108 頁、本院卷第63頁），並有大同
    分局警備隊職務報告書、大同分局搜索扣押筆錄、扣押物品
    目錄表、扣案物照片1 張、微信通訊軟體之「雙北走透透可
    廣」群組翻拍照片1張、員警與暱稱「無所謂」者之WeChat
    軟體對話記錄截圖18張、員警與暱稱「無所謂」者之語音通
    話聯絡譯文、暱稱「無所謂」者在WeChat群組對話記錄16張
    、語音留言譯文1 份、被告與「洪明揚」間之LINE通訊軟體
    之訊息內容翻拍照片6 張、車輛詳細資料報表1 份在卷（前
    揭偵查卷第13、14、53至55、69、71至97）可佐。又扣案之
    汽水包20包（驗前淨重共計170.81公克，取樣1.04公克鑑驗
    用罄，驗餘淨重共計169.77公克），經送內政部警政署刑事
    警察局鑑驗，檢出含有第三級毒品4-甲基甲基卡西酮、硝甲
    西泮、氯甲基卡西酮成分，有該局108 年1 月21日刑鑑字第
    1078027642號鑑定書1 份在卷（前揭偵查卷第131至133 頁
    ）可參。又被告為本案販賣第三級毒品之犯行之前，是先以
    5,000 元的代價向綽號「小寶」購買，而在其收到毒品對價
    8,000 元後，會再跟「洪明揚」對半分等情，業據被告於偵
    查中供承在卷（見同上偵查卷第109 頁），是被告所為上開
    事實欄一所示販賣第三級毒品之犯行，自有從中牟利之意圖
    ，殆無疑義。綜上，被告上揭任意性自白，核與事實相符，
    應堪信為真實。本案事證明確，被告之犯行洵堪認定，應依
    法論科。
二、論罪科刑：
  ㈠按4-甲基甲基卡西酮、硝甲西泮、氯甲基卡西酮係毒品危害
    防制條例第2 條第2 項第3 款所定之第三級毒品，依法不得
    販賣。又按刑事偵查技術上所謂之「釣魚偵查」，係指對於
    原已犯罪或具有犯罪故意之人，以設計引誘之方式，使其暴
    露犯罪事證，而加以逮捕或偵辦而言，此純屬偵查犯罪技巧
    之範疇，並未違反憲法對於基本人權之保障，且於公共利益
    之維護有其必要性存在，故依「釣魚」方式所蒐集之證據資
    料，原則上非無證據能力；又於此情形，因毒品購買者為辦
    案佯稱購買，而將販賣者誘出以求人贓俱獲，因其無實際買
    受之真意，且在警察監視之下伺機逮捕，事實上亦不能真正
    完成買賣，則該次行為，僅能論以販賣未遂（最高法院100
    年度台上字第4498號判決意旨參照）。查「洪明揚」在上揭
    通訊軟體中刊登販賣毒品訊息，自屬販賣毒品罪之著手，原
    已具販賣第三級毒品之犯意，經員警與其聯繫，約定交易毒
    品之數量、價格後，由被告依約攜帶毒品抵達約定之交易地
    點，而經員警現場逮捕，並扣得上揭含有第三級毒品，已如
    前述，因佯為買家之員警本無購買該等毒品之真意，且被告
    實際上係處在警察監視之下，實無可能完成本次交易，揆諸
    前揭說明，被告本案所為僅應成立販賣毒品未遂罪。核被告
    所為，係犯毒品危害防制條例第4 條第6 項、第3 項販賣第
    三級毒品未遂罪。被告與「洪明揚」、「小寶」間，就上揭
    犯行，有犯意聯絡、行為分擔，應論以共同正犯。
  ㈡被告有如事實欄所載之犯罪科刑執行情形，此有本院被告前
    案紀錄表1 件在卷可稽，其於前案有期徒刑執行完畢後5 年
    內，故意再犯本案有期徒刑以上之罪，已符刑法第47條第1 
    項之累犯要件，經審酌被告前案之犯罪類型均為毒品等罪暨
    其執行方式、前案執行完畢日距離本案犯罪之時間、前案與
    前案之罪質是否相同、所侵害者是否為具有不可替代性、不
    可回復性之個人法益或其他重大法益、被告有無明顯之反社
    會性格等一切情狀後，認如加重其法定最低度刑，尚不至於
    使「行為人所受的刑罰」超過「其所應負擔罪責」，依司法
    院釋字第775 號解釋意旨及刑法第47條第1 項，加重其法定
    最高及最低度刑（法定刑為無期徒刑部分不得加重）。
  ㈢被告雖意圖營利而以微信通訊軟體共同與他人聯繫散布毒品
    販賣訊息而向外求售，已著手於販賣第三級毒品之行為，然
    尚未實際賣出，且因員警事實上並無購買毒品之真意，不能
    完成販賣之行為，故其此部分所為僅止於未遂階段，爰依刑
    法第25條第2 項規定，按既遂犯之刑度減輕其刑，並依法先
    加後減之。
  ㈣再按毒品危害防制條例第17條第2 項規定：「犯第四條至第
    八條之罪於偵查及審判中均自白者，減輕其刑。」係為鼓勵
    是類犯罪行為人自白、悔過，並期訴訟經濟、節約司法資源
    而設。被告於偵查、原審及本院審判中均曾自白有上開犯行
    ，已如前所認，爰依毒品危害防制條例第17條第2 項規定減
    輕其刑，被告上開各該刑之減輕事由，應依刑法第70條之規
    定先加後遞減之。
  ㈤被告固於警詢、偵查中供出其毒品上游為「小寶」及共犯「
    洪明揚」等情（前揭偵查卷第18至20頁、第109 頁），惟查
    本案並未因被告供出毒品來源而查獲其他正犯及共犯一節，
    有新北地檢署108 年9 月6 日新北檢兆致108 偵772 字第10
    80084659號函、大同分局108 年9 月6 日北市警同分刑字第
    1083022335號函各1 份在卷（原審卷第121、125頁）可參，
    自無從依毒品危害防制條例第17條第1 項規定減輕或免除其
    刑。辯護人雖於本院審理時就此部分再為聲請調查證據，惟
    被告於本院自陳：警方到現在都還沒有找到洪明揚讓我指認
    ，沒有查獲。我到現在還沒有接到警方請我去指認上手的通
    知等語（本院卷第64頁），堪認警方仍未因被告供出毒品來
    源而查獲其他正犯及共犯，辯護人就此部分之聲請，即無調
    查之必要，應予駁回。
  ㈥辯護人另主張被告客觀上有憫恕之處，請求依刑法第59條減
    輕其刑云云，然按刑法第59條規定之酌量減輕其刑，必須犯
    罪另有特殊之原因與環境，在客觀上足以引起一般同情，認
    為即使予以宣告法定最低度刑，猶嫌過重者，始有其適用。
    此所謂法定最低度刑，固包括法定最低本刑；惟遇有其他法
    定減輕之事由者，則應係指適用其他法定減輕事由減輕其刑
    後之最低度刑而言。倘被告別有法定減輕事由者，應先適用
    法定減輕事由減輕其刑後，猶認其犯罪之情狀顯可憫恕，即
    使科以該減輕後之最低度刑仍嫌過重者，始得適用刑法第59
    條規定酌量減輕其刑（最高法院100 年度台上字第744 號刑
    事判決意旨參照）。經查，販賣毒品屬萬國公罪，戕害人類
    之生命與健康甚鉅，本件被告販賣第三級毒品之犯罪情狀及
    手段顯屬可議，難認有何特殊之原因與環境，客觀上足以引
    起一般同情。況且，被告所犯販賣第三級毒品罪之法定本刑
    經依前揭減刑事由減輕後，並無何即使科以該減輕後之最低
    刑度仍嫌過重之情形。從而，本件無適用刑法第59條規定酌
    減其刑之餘地。辯護人請求依刑法第59條規定酌減其刑云云
    ，尚無可採，末此敘明。
三、原審認被告罪證明確，依毒品危害防制條例第4 條第6 項、
    第3 項、第17條第2 項、第19條第1 項，刑法第11條、第28
    條、第25條第2 項、第47條第1 項、第38條第1項等規定，
    審酌被告正值青壯，不思以正途獲取所需，明知毒品危害身
    心甚劇，且一經成癮，甚且影響社會治安，危害深遠，竟無
    視政府制定毒品危害防制條例杜絕毒品犯罪之禁令，販賣第
    三級毒品欲藉以牟利，將助長施用毒品行為更形猖獗，致使
    施用毒品者沈迷於毒癮而無法自拔，直接戕害國民身心健康
    ，間接危害社會、國家，所為實無足取；惟念其於警詢、偵
    查及本院審理中始終坦承犯行，又被告本案販賣毒品之數量
    及如販賣成功之獲利非高，並兼衡被告前曾因違反毒品危害
    防制條例經法院判處罪刑之素行，有本院被告前案紀錄表1 
    份在卷可參、智識程度、生活狀況等一切情狀，量處有期徒
    刑2年2月。並就沒收部分說明如下：①扣案之含有第三級毒
    品4-甲基甲基卡西酮、硝甲西泮、氯甲基卡西酮成分之汽水
    包20包（驗前淨重共計170.81公克，取樣1.04公克鑑驗用罄
    ，驗餘淨重共計169.77公克），均為被告為事實欄一販賣第
    三級毒品未遂犯行所查獲，俱如前述，該等物品為違禁物。
    又盛裝上揭第三級毒品之包裝袋，其內均含有極微量之第三
    級毒品殘留而無法析離，應整體視為查獲之第三級毒品，不
    問屬於犯罪行為人與否，一併應依刑法第38條第1 項之規定
    於被告所犯販賣第三級毒品未遂罪項下宣告沒收。至鑑驗用
    罄之毒品，既均已滅失，自毋庸再予宣告沒收。②扣案門號0
    000000000號行動電話1 支（含SIM 卡1 張），係供被告販
    賣毒品時與員警聯繫毒品交易之用，屬被告犯事實欄一所示
    犯行所用之物，業經被告於原審審理時供述（原審卷第106 
    頁）明確，應依毒品危害防制條例第19條第1 項規定，不問
    屬於被告與否，宣告沒收。原審認事用法，核無不合（有關
    原判決就犯罪事實欄所示交付含有第三級毒品成份之汽水包
    20包應為「小寶」，原判決誤繕為「洪明揚」之部分，因不
    影響於原判決之本旨，尚不構成應予撤銷之事由，由本院逕
    予更正，併此敘明），量刑亦屬妥適，宣告沒收亦合於規定
    。被告上訴意旨，仍執前詞，圖求輕判云云，為無理由，應
    予駁回。
據上論斷，應依刑事訴訟法第368條，判決如主文。
本案經檢察官黃冠傑提起公訴，檢察官劉斐玲到庭執行職務。
中    華    民    國    109   年    2     月    27    日
                  刑事第十一庭  審判長法  官  楊力進  
                                      法  官  雷淑雯
                                      法  官  許文章
以上正本證明與原本無異。
如不服本判決，應於收受送達後20日內向本院提出上訴書狀，其
未敘述上訴之理由者並得於提起上訴後20日內向本院補提理由書
（均須按他造當事人之人數附繕本）「切勿逕送上級法院」。
                                      書記官  范家瑜
中    華    民    國    109   年    2     月    27    日
附錄：本案論罪法條
毒品危害防制條例第4條
製造、運輸、販賣第一級毒品者，處死刑或無期徒刑；處無期徒
刑者，得併科新臺幣 2 千萬元以下罰金。
製造、運輸、販賣第二級毒品者，處無期徒刑或 7 年以上有期
徒刑，得併科新臺幣 1 千萬元以下罰金。
製造、運輸、販賣第三級毒品者，處 7 年以上有期徒刑，得併
科新臺幣 7 百萬元以下罰金。
製造、運輸、販賣第四級毒品者，處 5 年以上 12 年以下有期
徒刑，得併科新臺幣 3 百萬元以下罰金。
製造、運輸、販賣專供製造或施用毒品之器具者，處 1 年以上7
 年以下有期徒刑，得併科新臺幣 1 百萬元以下罰金。
前五項之未遂犯罰之。